【裁判字號】    99,裁,2229
【裁判日期】    990923
【裁判案由】    區段徵收領回抵價地
【裁判全文】
最  高  行  政  法  院  裁  定
                                      99年度裁字第2229號
上  訴  人  甲○○
被 上訴 人  嘉義市政府
代  表  人  乙○○
上列當事人間區段徵收領回抵價地事件，上訴人對於中華民國99
年6月8日高雄高等行政法院99年度訴字第128號判決，提起上訴
，本院裁定如下：
    主  文
上訴駁回。
上訴審訴訟費用由上訴人負擔。
    理  由
一、按對於高等行政法院判決之上訴，非以其違背法令為理由，
    不得為之，行政訴訟法第242條定有明文。依同法第243條第
    1項規定，判決不適用法規或適用不當者，為違背法令；而
    判決有同條第2項所列各款情形之一者，為當然違背法令。
    是當事人對於高等行政法院判決上訴，如依行政訴訟法第24
    3條第1項規定，以高等行政法院判決有不適用法規或適用不
    當為理由時，其上訴狀或理由書應有具體之指摘，並揭示該
    法規之條項或其內容；若係成文法以外之法則，應揭示該法
    則之旨趣；倘為司法院解釋或本院之判例，則應揭示該判解
    之字號或其內容。如以行政訴訟法第243條第2項所列各款情
    形為理由時，其上訴狀或理由書，應揭示合於該條項各款之
    事實。上訴狀或理由書如未依此項方法表明，或其所表明者
    與上開法條規定不合時，即難認為已對高等行政法院判決之
    違背法令有具體之指摘，其上訴自難認為合法。
二、緣被上訴人為辦理嘉義市○○○區段徵收開發案，需用嘉義
    市湖子內地區土地，經報奉內政部以民國（下同）98年7月1
    5日內授中辦地字第0980724955號函核准徵收，被上訴人以
    98年7月28日府地劃字第0981603587號公告徵收，公告期間
    自98年8月3日起至98年9月2日止，並以98年7月29日府地劃
    字第0981603588號函通知上訴人，如要申請核發抵價地，應
    於公告期間內提出申請。嗣上訴人於98年9月4日以未於期間
    內受領被上訴人上開通知函為由，請求准予辦理申請發給抵
    價地手續。案經被上訴人以98年9月11日府地劃字第0985025
    774號函復否准，上訴人不服，循序提起行政訴訟，經原審
    判決駁回，遂提起本件上訴。上訴意旨略謂：(一)被上訴人辦
    理嘉義市○○○區段徵收土地開發案，雖經以98年7月29日
    府地劃字第0981603588號函通知上訴人，惟該函內容對於有
    關依法公告周知佈達事宜部份，僅告知『本案土地公告區段
    徵收期間自民國98年8月3日起至9月2日止，計30日，公告文
    分別張貼於本府、嘉義市地政事務所、本市東、西區公所及
    所轄里辦公室公告欄』，而對於該公告文分別張貼各地點之
    張貼日期及其發文字號則均付之闕如，顯有缺失。(二)土地徵
    收條例第18條及第40條等相關條文，均未規定該公告之期間
    為不變期間。故本件系爭土地徵收公告之期間為30日之計算
    ，既經被上訴人證實其98年7月29日府地劃字第0981603588
    號函之送達日確係為98年8月5日，則上訴人應有合法實質公
    告之期間為98年8月6日起至98年9月4日止，亦即上訴人於98
    年9月4日提出申請發給抵價地之案件，於法並無違誤等語，
    為其論據。
三、土地徵收條例第39條第1項規定：「區段徵收土地時，應依
    第30條規定補償其地價。除地價補償得經土地所有權人申請
    ，以徵收後可供建築之抵價地折算抵付外，其餘各項補償費
    依第31條至第34條規定補償之。」及同條例第40條第1項規
    定：「實施區段徵收時，原土地所有權人不願領取現金補償
    者，應於徵收公告期間內，檢具有關證明文件，以書面向該
    管直轄市或縣（市）主管機關申請發給抵價地。」且內政部
    98年區段徵收業務檢討會會議紀錄討論提案（第9案）決議
    ：「土地徵收條例第40條業已明定土地所有權人不願領取現
    金補償者，應於『徵收公告期間』內以書面提出申請，故該
    期間應為除斥期間，即法定不變期間，而非訓示期間。」可
    知地方政府實施區段徵收，於土地所有權人不願領取現金補
    償時，即可依該條項規定，於徵收公告期間內檢具有關證明
    文件，以書面向該管直轄市或縣（市）主管機關申請發給抵
    價地。惟何時為徵收公告期間暨何時為原土地所有權人申請
    發給抵價地，自應由承辦之主管機關依行政程序法之相關規
    定通知當事人辦理，經合法通知後當事人逾期未申請者，自
    不符土地徵收條例第40條第1項之規定，而不得事後反悔再
    為申辦之爭執。原判決以前揭98年7月29日府地劃字第09816
    03588號函，係以臺灣郵政掛號郵件，於98年8月5日送達至
    上訴人戶籍所在地（即彰化市○○里○○路○段207之5號）
    ，該郵件回執其上並蓋有「甲○○、江秀庭收件章」乙節，
    此有該郵件收件回執附原處分卷可稽，顯見該函業經合法送
    達於上訴人，認定本件顯然是收件人自行疏失而喪失申請發
    給抵價地權利，則上訴人嗣於98年9月4日始向被上訴人提出
    發給抵價地之申請，自已逾上揭公告期間，被上訴人否准上
    訴人之申請，自無不合等情，已詳述其得心證之理由；並就
    上訴人之主張，何以不足採取，分別予以指駁甚明。核上訴
    人之上訴理由，無非係重述其主觀歧異之見解，對原審認定
    事實及適用法律之職權行使，指摘為不當，而非具體表明合
    於不適用法規、適用法規不當、或行政訴訟法第243條第2項
    所列各款之情形，難認對原判決之如何違背法令已有具體之
    指摘。依首開規定及說明，應認其上訴為不合法。至於上訴
    人所舉本院98年6月份第1次庭長法官聯席會議決議，係針對
    土地權利關係人對於第18條第1項之公告有異議者，與本件
    案情尚屬有異，難據以援引，一併敘明。
四、據上論結，本件上訴為不合法。依行政訴訟法第249條第1項
    前段、第104條、民事訴訟法第95條、第78條，裁定如主文
    。
中    華    民    國    99    年    9     月    23    日
                    最高行政法院第三庭
                        審判長法官  高  啟  燦
                              法官  林  金  本
                              法官  黃  合  文
                              法官  劉  介  中
                              法官  陳  鴻  斌

以  上  正  本  證  明  與  原  本  無  異
中    華    民    國    99    年    9     月    24    日
                              書記官  邱  彰  德

司法院資訊處製作；財團法人民間司法改革基金會備份。
